臺灣高等法院臺南分院刑事判決　　　　　　九十一年度上訴字第二六號　　　Ｇ
　　　上　訴　人　臺灣臺南地方法院檢察署檢察官
　　　被　　　告　甲　○　○
　　　選任辯護人　鄭　和　傑
右上訴人因被告偽證案件，不服臺灣臺南地方法院九十年度訴字第八一二號中華民國
九十年十一月三十日第一審判決（起訴案號：臺灣臺南地方法院檢察署九十年度偵字
第四二九七號、六九００號），提起上訴，本院判決如左：
      主      文
上訴駁回。
      理      由
一、公訴意旨另以：被告甲○○明知其於民國（下同）九十年四月五日二十一時三十
    分許，並未與蘇建國相遇，且一同步行至旺旺來遊藝場，竟於九十年四月十九日
    十五時五十分許，在臺灣臺南地方法院檢察署第九偵查庭以證人身分作證時，就
    案情有重要關係之事項，供前具結，而為虛偽陳述「其當時沿著永福街往永大一
    路行走，看見蘇建國行走在永大一路上，渠等在這二個路口上相遇，相遇後沿著
    永大一路行走，經過旺旺來遊藝場前，其叫蘇建國在那裏等，其就先行離開，當
    時時間約是晚上九點左右」等語。因認被告甲○○所為，係犯同法第一百六十八
    條之偽證罪嫌。
二、按犯罪事實應依證據認定之，無證據不得推定其犯罪事實；又不能證明被告犯罪
    者，即應諭知無罪之判決，刑事訴訟法第一百五十四條、第三百零一條第一項分
    別定有明文。又偽證罪構成要件中所謂「於案情有重要關係事項」，係指與該事
    項之有無，足以影響於裁判之結果者而言，所謂虛偽陳述，係指與案件之真正事
    實相悖，而足以陷偵查或審判於錯誤之危險者而言，最高法院二十九年上字第二
    三四一號、六十九年台上字第二四二七號判例可資參照。
三、本件公訴人認被告甲○○涉有偽證罪嫌，無非以甲○○就案發當晚遇見蘇建國之
    經過及為何到警局製作筆錄之陳述與蘇建國所述情節不符，因認甲○○為虛偽陳
    述。被告甲○○堅決否認有右揭犯行，辯稱：伊當晚確實在永康市○○○路與永
    福街口遇到蘇建國，因伊與蘇建國均找不到自己的轎班，伊建議蘇建國在旺旺來
    遊藝場前等等看，後來伊看到自己的轎班，即跟自己的轎班離開，事後伊接到電
    話，說蘇建國被人誣陷偷腳踏車，叫伊趕到旺旺來遊藝場，伊趕到那邊，看見被
    害人父子、蘇建國、陳榮輝及警察，後來警察問伊願否作證，伊表示願意後，即
    跟警察到警察局，伊並未虛偽陳述等語。
四、經查：
  (一)蘇建國於警訊中供稱：「在九十年四月五日晚間約近二十時開始繞街遊行，．．
    ．，我和朋友就騎車回頭找所屬轎隊神轎，結果先找到我朋友紫竹寺神轎後，要
    找我自己的轎班，所以就開始步行，沿著永大路二段往南轉入永大一路，才在永
    大一路和永福街口遇見甲○○，然後就和甲○○一起走到旺旺來遊藝場，然後甲
    ○○繼續走，我則停在旺旺來等所屬轎班。」，核與甲○○於原審審理所述當晚
    遇見蘇建國之情節相符，甲○○於抬轎遊街當晚在永大一路口與永福街口確曾遇
    到同樣脫離自己轎班的蘇建國，應可採認。
  (二)被告甲○○於警訊中雖供稱：「．．．，陣頭遊行約至二十時許，因各庄神轎各
    走各的，所以有找不到自己庄頭神轎的情形，約至二十一時三十分許，我和另二
    位朋友走至永福街時，才看見我所屬庄頭的神轎由永大路二段轉入永大一路，蘇
    建國就跟隨在其中緩步行進，．．．。」等語，公訴人認與蘇建國自稱「伊離開
    紫竹寺神轎班後，就一個人往永大路二段轉永大一路走，沒有人陪伴，也沒有隨
    任何神轎隊伍走」不符，認為甲○○此部分為虛偽陳述。惟蘇建國究係一個人往
    永大路二段轉永大一路走，沒有人陪伴，還是跟隨甲○○所屬轎班走到遇見甲○
    ○之永福街口？本難僅據蘇建國之說詞，認為甲○○之說法與蘇建國不合，即謂
    甲○○所述不實！況此亦非本件於案情有重要關係之事項，縱有失出，尚無致偵
    查或審判陷於錯誤之虞，依前揭最高法院判例意旨，實難認係偽證罪構成要件中
    所謂於案情有重要關係事項之虛偽陳述。
  (三)被告甲○○為何到警局作證乙節，被告蘇建國供稱：「當警員到達時，我有位朋
    友陳榮輝在場，我請陳去找甲○○到場，再一起去警局做筆錄，我不知道甲○○
    的電話號碼。」等語，而被告甲○○卻供稱：「是蘇建國打電話給我，說他被人
    誣陷偷車，叫我到旺旺來遊藝場」等語，供詞亦不一致，公訴人認甲○○此點亦
    為虛偽陳述。惟查，當天打電話與甲○○者係陳榮輝，此經陳榮輝到場證述屬實
    ，而甲○○辯稱伊接電話時，鞭炮聲很大，因內容說蘇建國被誣陷偷腳踏車，遂
    直覺認為係蘇建國打來，本院衡酌當時夜間轎班遊街，鞭炮聲很大，應合常情，
    甲○○此點辯解，應可採信。而何人以電話通知甲○○前往旺旺來遊藝場，與蘇
    建國有無偷腳踏車之重要關係事項，並無必要之關連，甲○○此點所陳縱有不實
    ，亦不致使偵審陷於錯誤，自難引此即謂甲○○就案情有重要關係事項為虛偽陳
    述。
五、據上所陳，本件依調查結果，認為被告甲○○所為與偽證罪之構成要件尚有未符
    ，原審以不能證明被告犯罪，諭知被告甲○○無罪，核無不合。檢察官上訴意旨
    指摘原判決採證不當，為無理由，應予駁回。
據上論斷，應依刑事訴訟法第三百六十八條，判決如主文。
本案經檢察官楊治宇到庭執行職務。
中    華    民    國      九十一      年      三      月      六        日
                                  臺灣高等法院臺南分院刑事第六庭
                                      審判長法官  楊    明    章
                                            法官  戴    勝    利
                                            法官  顏    基    典
右正本證明與原本無異。
檢察官如不服本判決，應於判決送達後十日內向本院提出上訴。
被告不得上訴。
                                      法院書記官  呂    嘉    文
中    華    民    國      九十一      年      三      月      七        日
